最高法院刑事判決　　　　　　　　　　　　　　　八十七年度台上字第二六五八號
　　上　訴　人　甲○○　男
　　選任辯護人　黃景安律師
右上訴人因違反水利法案件，不服台灣高等法院中華民國八十六年一月三十日第二審
判決（八十五年度上訴字第三五五三號，起訴案號：台灣板橋地方法院檢察署八十四
年度偵字第一七八一○號），提起上訴，本院判決如左：
    主  文
原判決撤銷，發回台灣高等法院。
    理  由
本件原判決認定上訴人甲○○明知位於台北縣土城市○○段溪頭小段四之一三○號旁
邊，毗鄰環河道路，在三峽河右岸柑頂橋上游約二百公尺如原判決附件所示斜線部分
，即土城市○○道路電線桿一號二支十四與一號二支十五間對面小徑之地點，係屬兩
堤間之河川區域公有高灘地，且為主管機關台北縣政府為保護水道而禁止傾倒廢土之
行水區，竟於民國八十四年十月六日上午十時三十分許，駕駛ＡＫ－五五八號大貨車
，滿載廢土，傾倒於上開行水區內，若遇洪水沖刷勢必流入行水區造成河川阻塞，嚴
重影響河防安全，致生公共危險等情。因而維持第一審論處上訴人違反主管機關為保
護水道，禁止在行水區內傾倒廢土之規定，在行水區傾倒廢土，致生公共危險罪刑之
判決，駁回上訴人在原審之上訴，固非無見。
惟查：(一)水利法第九十二條之一第一項係規定違反同法第七十八條第一項各款情形之
一之處罰，而該條項第三款禁止在行水區內傾倒廢土，所稱之行水區係指：「已築有
堤防者，為二堤之間之土地。」及「未築有堤防者，為尋常洪水位達到地區之土地」
等二種情形，同法施行細則第一百十二條規定甚明。原判決所認定上訴人傾倒廢土之
地點，雖據台北縣政府先後函復為三峽河之行水區域，及應屬兩堤間之河川區域公有
高灘地（見一審卷第三十二頁、二審卷第三十四頁反面），但依承辦警員謝榮志、陳
育成二人於偵查中證稱上訴人傾倒廢土之處「離路十公尺，離水邊還很遠，現場沒有
堤防」等語（見偵查卷第二十二頁反面），而第一審法官勘驗現場，其勘驗筆跡內勘
驗經過欄(七)內記載「傾倒廢土處離環河道間原為一平坦地勢，惟勘驗目前現場情形已
由環保局在環河道路旁就現地整理築起土堤如照片所示等情（見一審卷第二十四頁反
面），均與台北縣政府函復之情形不一，原審未先予究明上訴人傾倒廢土之地點是否
確屬水利法所稱之行水區，亦未就前三種不同情形說明取捨之依據，遽行判決，不免
有理由欠備之違誤。(二)水利法第九十二條之一第一項後段在行水區內傾倒廢土，致生
公共危險罪，其所謂「致生公共危險」，係指在客觀上已有發生具體公共危險之事實
存在為必要，雖不必達於已發生實害之程度，但亦非僅以有足以生損害之虞之抽象危
險為已足，其程度係介於已發生實害結果及抽象危險之間。依原判決事實所載上訴人
駕駛大貨車滿載廢土，傾倒於行水區內，若遇洪水沖刷勢必流入行水區造成河川阻塞
，嚴重影響河防安全等情，似在客觀上尚無發生具體公共危險之事實存在，而僅有若
遇洪水沖刷流入行水區造成河川阻塞、嚴重影響河防安全之虞之抽象危險，自與上開
「致生公共危險」之犯罪成立要件不合。是上訴人在上開地點傾倒一車之廢土，在行
水區，究竟有何具體公共危險之事實，仍有未明，原審未詳加調查審認，即論以上開
罪刑，自屬可議。上訴意旨指摘原判決不當，非全然無理由，應認有發回更審之原因
。
據上論結，應依刑事訴訟法第三百九十七條、第四百零一條，判決如主文。
中      華      民      國    八十七    年      八      月     十三     日
                              最高法院刑事第三庭
                                  審判長法官  莊  登  照
                                        法官  洪  明  輝
                                        法官  蔡  清  遊
                                        法官  邵  燕  玲
                                        法官  張  清  埤
      右正本證明與原本無異
                                              書  記  官
中      華      民      國    八十七    年      八      月     十九     日
                                                                      ：
